【裁判字號】    89,簡上,177
【裁判日期】    891116
【裁判案由】    清償借款
【裁判全文】
臺灣彰化地方法院民事判決  八十九年度簡上字第一七七號
    上  訴  人  丙○○
    被上訴人    乙○○
右當事人間請求清償借款事件，上訴人對於中華民國八十九年七月二十一日本院員林
簡易庭八十九年度斗簡字第一四七號第一審判決提起上訴，本院判決如左：
    主  文
上訴駁回。
第二審訴訟費用由上訴人負擔。
    事  實
甲、上訴人方面：
一、聲明：（一）原判決廢棄。（二）右開廢棄部分被上訴人應給付上訴人新台幣（
    下同）四十萬元，及自原審起訴狀繕本送達翌日起至清償日止，按年息百分之五
    計算之利息。（三）願供擔保請准予假執行。
二、陳述：除與原審判決書所載者相同茲予引用外，補稱：
    （一）被上訴人係於民國八十五年六月間以四十多萬元向訴外人甲○○購買坐落
          彰化縣社頭鄉○○段第六三五－七地號土地，從上訴人自彰化銀行六月十
          五日提領三十萬元，而社頭鄉○○段第六三五－七地號土地登記謄本載陳
          麗美登記之原因發生日期為八十五年六月二十一日，顯見上訴人交付三十
          萬元與乙○○，與乙○○購買右開土地確有因果關係。
    （二）被上訴人辯稱上訴人交付之十萬元係兩造合夥應分得之金錢，上訴人否認
          之，兩造並無任何合夥關係，且被上訴人根本無任何證據足資佐證。況且
          上訴人有交付十萬元給被上訴人，千真萬確，若非借貸又做何解釋？被上
          訴人辯稱合夥分得，並非辯稱贈與，故更不可能是贈與，蓋民法第四百七
          十五條規定消借貸，因金錢或其他代替物交付，而生效力。最高法院二十
          七年上字第三二四０號判例「消費借貸契約之訂立，法律上並無應以書面
          為之之規定」原判決認事用法顯然有違誤。
三、證據：援用原審之立證方法外，並聲請傳訊證人甲○○、徐秀蘭。
乙、被上訴人方面：
一、聲明：如主文所示。
二、陳述：除與原審判決書所載者相同茲予引用外，補稱：上訴人於第一審已敗訴，
    而證人甲○○及徐秀蘭所為之證詞均不實在；伊交給證人甲○○的價金是交給代
    書代轉，而價金是伊經營美髮店所賺，還有娘家父母所資助，因結婚後伊先生生
    病及買房子伊公公即上訴人從未曾資助，所以本件購地他也不可能資助。
三、證據：援用原審之立證方法，並提出申報稅單及登記資料為證。
    理  由
一、上訴人於原審起訴主張被上訴人於八十五年六月間以四十多萬元向訴外人甲○○
    購買坐落彰化縣社頭鄉○○段第六三五－七地號土地，向其借款三十萬元，伊即
    從彰化銀行水里分行提領三十萬元拿到社頭鄉借給被上訴人。又被上訴人另於八
    十八年四月間向上訴人借款十萬元，前後二次借款金額合計四十萬元，迄今均未
    清償。前開二筆借款雖均未定返還期限，然於上訴人以本件起訴狀繕本之送達，
    催告被上訴人返還前開借款，被上訴人即有返還之義務，爰依借款請求權請求如
    聲明所載。又由社頭鄉○○段第六三五－七地號土地登記謄本載明乙○○登記之
    原因發生日期為八十五年六月二十一日，顯見上訴人交付三十萬元與乙○○，與
    乙○○購買右開土地確有因果關係。且上訴人交予被上訴人十萬元，此為被上訴
    人所自認，而兩造間並無任何合夥或贈與關係存在，即應為借貸關係，上訴人既
    已交付金錢，則借貸契約已然成立等語。被上訴人則以其未曾於八十五年六月間
    向上訴人借款三十萬元，上開買賣價金是伊經營美髮店所賺，還有娘家父母所資
    助，因結婚後伊先生生病及買房子伊公公即上訴人從未曾資助，所以本件購地他
    也不可能資助；又八十八年四月間雖曾受領上訴人交付之十萬元，惟此乃兩造合
    夥「草仔」生意之分紅等語資為抗辯。
二、按當事人主張有利於己之事實者，就其事實有舉證之責任，民事訴訟法第二百七
    十七條本文規定甚明。經查：（一）上訴人主張其分別於八十五年六月間及八十
    八年四月間貸予被上訴人三十萬元及十萬元，惟為被上訴人否認。（二）證人甲○○雖證稱：伊出賣前揭土地與乙○○，但第一次訂金二萬元是簫正勇拿給伊，
    之後乙○○有拿給伊三十萬元，但丙○○說是他叫乙○○拿給伊，其餘的錢也是
    乙○○拿給伊等語。惟為被上訴人所否認，況證人甲○○亦證稱：八十五年六月
    間伊並未看到丙○○拿三十萬元給乙○○，而錢由代書轉給伊的沒錯等語無誤。
    是其前後證述不一，也未曾見及上訴人將三十萬元交給被上訴人，故其證述不能
    為有利於上訴人之認定。（三）證人徐秀蘭證稱：系爭三十萬元是丙○○去提領
    的，什麼時候領的伊忘了，伊先生（即上訴人丙○○）將三十萬元拿給乙○○時
    伊沒看到，但要給她伊知道等語。惟證人徐秀蘭係上訴人丙○○之妻，所為之證
    述已有偏頗之疑，且上訴人於本院準備程序訊問時陳稱：系爭三十萬元係伊自南
    投水里彰化銀行領出來的，當天就到社頭被上訴人住處客廳交給被上訴人，當時
    伊太太（即證人徐秀蘭）及兒子均在場等語。與證人徐秀蘭之證述亦屬不一，則
    證人徐秀蘭之證述，亦不可採。（四）上訴人雖主張其提領三十萬元與被上訴人
    就前揭土地之登記時間甚為接近，其間有因果關係云云。惟在別無旁證之情形下
    ，焉能隨意揣測即為推定兩者間有所因果關係。（五）上訴人確曾交付十萬元予
    被上訴人，惟不能以上訴人確有交付十萬元給被上訴人，即為兩造間係借貸關係
    之推定。且上訴人雖否認兩造曾有合夥生意之存在，惟其於原審第一次言詞辯論
    時業已陳明兩造間確有一起做「草仔」生意無訛，此有該次筆錄可稽。又合夥契
    約並不以書面為必要，兩造原係公公與媳婦關係，其間未立書面契約，乃事所可
    能，上訴人既曾承認兩造間有合夥關係存在，雖其後加以否認無非係原審敗訴後
    推卸之詞，要無可採，兩造間曾有合夥關係甚明。此外，上訴人亦未能舉證證明
    此十萬元部分係因借貸關係而給付予被上訴人。
三、從而，上訴人既未能證明其確曾貸予被上訴人四十萬元，則其上訴即無理由，原
    審判決駁回上訴人之訴，核無違誤，上訴意旨指摘原判決不當，求予廢棄，難認
    為有理由，應予駁回其上訴。
四、上訴人之上訴聲明第四項固稱「願供擔保請准予假執行。」等語。惟本件為二審
    確定之簡易訴訟事件，本院判決即屬終審確定判決，即無再行宣告假執行之必要
    ，上訴人此部分聲明應併予駁回，附此敘明。
五、結論：本件上訴為無理由，依民事訴訟法第四百三十六條之一第三項、第四百四
    十九條第一項、第七十八條，判決如主文。
中      華      民      國    八十九    年      十一    月    十六    日
~B臺灣彰化地方法院民事第一庭
~B審判長法官  李端季
~B法      官  黃倩玲
~B法      官  陳秋錦
右為正本係照原本作成
不得上訴。
中      華      民      國    八十九    年      十      月     十九     日
~B法院書記官  范鳳月


司法院資訊處製作；財團法人民間司法改革基金會備份。
